臺灣基隆地方法院刑事判決　　　　　　　　 94年度自字第4號
自　訴　人　　甲○○　　男　7.
自訴代理人　　侯傑中律師
被　　　告　　乙○○
上列被告因偽造文書案件，經自訴人提起自訴，本院判決如下：
    主  文
乙○○行使偽造私文書，處有期徒刑陸月，如易科罰金，以佰
元折算壹日。
偽造「甲○○」之印章壹枚及土地、建築改良物贈與所有權移轉
契約書二件其上偽造「甲○○」之印文肆枚、署押貳枚；及契稅
申報書上偽造「甲○○」之印文肆枚均沒收。
    事  實
一、乙○○為甲○○之養女，明知坐落基隆市七堵區○○○段東
    勢上股小段０四四三─０００三地號原國有林地上，門牌號
    碼基隆市○○區○○街五十五號房屋，係其養父甲○○於民
    國二十六年間所建無產權登記之違章建築，且並未贈與之，
    竟為取得承租上開國有林地之承租權，於九十一年八月卅日
    ，接續在二紙土地、建築改良物贈與所有權移轉契約書上，
    偽造「甲○○」之署押各一枚，並以於不詳地點，盜刻之「
    甲○○」印章一枚，蓋用印文各二枚於其上，經由不知情之
    代書丙○○，將填具之前開契約書二件及蓋有「甲○○」印
    文四枚之契稅申報書一件，持交基隆市稅捐稽徵處七堵分處
    行使申報系爭房屋之贈與，使該管公務員將前開不實之資料
    登載於稅籍資料上，足以生損害於甲○○及稅捐機關稅務管
    理之正確性。
二、案經被害人甲○○提起自訴。
　　理　　由
一、前揭事實，經訊被告乙○○固坦承委任代書丙○○辦理系爭
    房屋之贈與手續，惟矢口否認偽造文書之犯行，並辯稱：系
    爭房屋確經其養父甲○○贈與，所有權移轉契約書上「甲○○」之署押確為甲○○自行書寫，係其叔父為整修系爭房屋
    與其口角，方慫恿其養父提出自訴云云。
二、經查，本案系爭房屋未經贈與予被告，亦未曾於相關文件上
    簽署署押或蓋用印章，文件上之印文亦非其所有等節，業經
    自訴人甲○○指訴綦詳，並提出嗣於九十二年三月卅一日向
    國有財產局承買系爭房屋基地之土地登記謄本一件，主張若
    房屋已為贈與，即無庸再為承買土地一節，核與房屋若確已
    贈與，再承買坐落土地，將使土地及房屋仍異其所有人，要
    與常情不符，可堪採信。且自訴人年紀老邁，不識字，當庭
    令其書寫姓名，除與卷附所有權移轉契約書上之署押字體不
    同，且不識本院書寫「標」之簡體字「  」，復與其於本院
    調查庭後之筆錄尾簽署之字體，亦不相符，況証人即代書丙○○亦到庭結証，本案未曾見自訴人，被告告以其贈與人身
    體不適無法到場親簽，是由被告簽好後拿回辦理一節，亦與
    不動產之移轉，為慎重起見，多會請當事人親自到代書處，
    或令代書至少見過當事人之常情不符，乃被告空言狡辯，要
    無足採。此外，復有基隆市稅捐稽徵處七堵分處九十四年五
    月三日基稅七二字第０九四０００四四四七號函附所有權
    移轉契約書、房屋稅籍証明書、契稅申報書、繳款書等各一
    件，在卷可按，是本案事証明確，被告犯行洵堪認定，自應
    依法論科。
三、核被告所為，係犯刑法第二百十六條、第二百十條行使偽造
    私文書罪及同法第二百十四條使公務員登載不實罪。被告為
    偽造私文書，先行偽造印章，及先後接續蓋用偽造之印章偽
    造印文及署押，為偽造私文書之階段行為；另偽造文書之低
    度行為，復為行使之高度行為所吸收，均不另論罪。又被告
    係利用不知情之代書持交稅捐機關行使，乃為間接正犯。至
    所犯行使偽造私文書及使公務員登載不實二罪，則有方法、
    結果之牽連關係，應從一重之行使偽造私文書論處。爰審酌
    被告之品行、智識，本案為取得系爭房屋所有權及獲取該國
    有林地之承租權而為之犯罪動機、手段、方法、所生危害，
    及犯後仍飾詞圖卸不知悔改，稱返還房屋尚須得其兄弟同意
    等語，乃量處如主文所示之刑，並諭知易科罰金之折算標準
    ，以資懲儆。
四、偽造「甲○○」之印章一枚，雖未據扣案，然查無事証業已
    滅失不復存在；另土地、建築改良物贈與所有權移轉契約書
    二件，其上偽造「甲○○」之署押各一枚、偽造印文各二枚
    ；契稅申報書上偽造「甲○○」之印文四枚，不問屬於犯人
    與否，均應依法宣告沒收之。
五、據上論斷，應依刑事訴訟法第三百四十三條、第二百九十九
    條第一項前段，刑法第二百十六條、第二百十條、第二百十
    四條、第二百十九條、第五十五條、第四十一條第一項前段
    ，罰金罰鍰提高標準條例第二條，判決如主文。
中　　華　　民　　國　　94　　年　　6 　　月　　27　　日
                  刑事第四庭審判長法　官  陳志祥
                                  法　官　楊皓清
                                  法  官  陳玉雲
以上正本證明與原本無異。
對於本件判決如有不服，應於收受送達後10日內，向本院提出上
訴書狀，上訴於臺灣高等法院，並按他造當事人之人數附具繕本
。
中　　華　　民　　國　　94　　年　　6 　　月　　27　　日
                                  書記官  王毓嫻
附錄論罪法條
中華民國刑法第216條：
行使第 210 條至第 215 條之文書者，依偽造、變造文書或登載
不實事項或使登載不實事項之規定處斷。
中華民國刑法第210條：
偽造、變造私文書，足以生損害於公眾或他人者，處 5 年以下有
期徒刑。
中華民國刑法第214條：
明知為不實之事項，而使公務員登載於職務上所掌之公文書，足
以生損害於公眾或他人者，處3 年以下有期徒刑、拘役或500 元
以下罰金。
中華民國刑法第219條：
偽造之印章、印文或署押，不問屬於犯人與否，沒收之。
